【裁判字號】    97,交聲,723
【裁判日期】    980113
【裁判案由】    違反道路交通管理處罰條例聲明異議
【裁判全文】
臺灣士林地方法院交通事件裁定         97年度交聲字第723號
原處分機關  臺北市交通事件裁決所
異  議  人
即受處分人  甲○○
上列異議人即受處分人因違反道路交通管理處罰條例案件，對於
臺北市交通事件裁決所於民國97年5 月20日北市裁三字第裁22-B
00000000號裁決書（原處分案號：高市警交字第B00000000 號）
聲明異議，本院裁定如下：
    主  文
原處分撤銷。
甲○○不罰。
    理  由
一、按汽車有牌照借供他車使用或使用他車牌照行駛之情形，處
    汽車所有人新臺幣（下同）3 千6 百元以上1 萬零8 百元以
    下罰鍰，並禁止其行駛，且牌照吊銷之，道路交通管理處罰
    條例第12條第1 項第5 款、第2 項分別定有明文。核上開條
    文立法目的，乃在於確認車輛及車籍之使用，維持行政管理
    秩序，況車牌懸於汽車歸所有人使用、保管，故始逕行處罰
    汽車所有人。然倘所有人就汽車使用他車牌照之事實，確乏
    管理及掌控能力，自不能以上開罰則加之。
二、原處分意旨略以：異議人即受處分人（下稱異議人）甲○○
    所有之車牌號碼5700-GX 號自小客車，於民國96年12月18日
    上午11時00分行駛於高雄市○○路時，經警發現該車使用他
    車牌照（車牌號碼0276-XK） 行駛，乃以該車違反道路交通
    管理處罰條例第12條第1 項第5 款「使用他車牌行駛」之違
    規，依道路交通管理處罰條例第12條第1 項第5 款及第12條
    第2項規定，裁處罰鍰新臺幣5,400元整，並牌照吊銷之。
三、異議人聲明異議之意旨略以：伊於96年1 月間，友人乙○○
    以出資合夥購買再行轉賣獲利之名義，將合資購入之車牌號
    碼5700-GX 自用小客車登記於伊名下，然伊未曾實際占有該
    車，或取得該車輛行照等資料。而上開時點該車行駛於高雄
    市○○路，因使用他人車牌照之違規事實被警查獲乙節，伊
    確不知情，純粹是被查獲駕駛人個人之違法行為，亦非伊所
    能掌控。況伊因非該當場被查獲之駕駛人，原舉發機關亦無
    另行送達違反道路交通管理事件通知單予伊便逕行裁罰，舉
    發機關之作法自難令人信服及接受，為此聲明異議云云。
四、經查：
  (一)異議人甲○○所有之車牌號碼5700-GX 號自用小客車，於96
    年12月18日上午11時許行駛於高雄市○○路、中正路口，經
    高雄市政府警察局交通警察大隊第三中隊第四分隊警員舉發
    該車由駕駛人丙○○駕駛，並使用他車牌照即車牌號碼0276
    -XK 牌照行駛之違規事實，有高市警交字第B00000000 號舉
    發違反道路交通管理事件通知單1 紙在卷可憑（參見本院卷
    第5 頁或第40頁），明顯可見舉發違反道路交通管理事件通
    知單之收受通知者聯簽署之人為「丙○○」，並據證人即該
    車為警查獲上開違規事實時之駕駛人丙○○於本院調查中結
    證明確（參見本院98年1 月8 日調查筆錄第4 至第5 頁）；
    而該紙違反道路交通管理事件通知單嗣亦已由高雄市政府警
    察局交通警察大隊依規定送達異議人，亦有臺北市交通事件
    裁決所97年11月18日北市裁申字第09744511300號函檢附之
    高雄市政府警察局交通警察大隊函文附件大宗掛號收據聯影
    印本1 份可參（見本院卷第42頁），是異議人所有之前揭自
    用小客車為警查獲時確有「使用他車牌照行駛」之事實，並
    已收受舉發通知單等情，均堪認定。
  (二)再查，車牌號碼5700-GX 號之自用小客車確登記為異議人甲○○所有，除為異議人所不爭執外，且有本院函查之過戶相
    關資料1 紙附卷（參見本院卷第25頁）可憑，應堪認定。惟
    該車牌號碼5700-GX 號之自用小客車由異議人與友人乙○○
    合資購入後，即由乙○○實際占有管領，嗣該車於96年間某
    時起，即再經處分予丙○○占有，上開情事均為異議人所不
    知，亦無從管領該車等情，業據異議人於本院調查時供稱明
    ，核與系爭車輛使用人丙○○到庭具結證稱：伊不認識異議
    人，也不認識乙○○；系爭車輛係伊於96年左右經綽號「阿
    信」之姓名年籍不詳成年男子介紹才買的，買車子的時候沒
    有簽契約書，伊曾問阿信為何行照未交給伊，也未過戶，阿
    信說說東西都還沒有弄好等語（參見本院卷98 年1月8 日調
    查筆錄），互核相符，足認上開自用小客車自96年間即由丙○○使用中，且丙○○使用該車，並非經異議人本人或異議
    人授權或同意而移轉占有。再者，證人丙○○且就該車使用
    他車牌照之經過，結證稱係伊購得該車後，因恐未正式辦理
    過戶，可能有問題，亦有玩車友人建議稱可買車牌另外懸掛
    上去，後來伊就去路邊買一台老的車子，把老車子的車牌掛
    上該BMW 車等語明確（參見本院卷98年1 月8 日調查筆錄第
    4 頁），可見異議人就登記伊為車輛所有人之車牌號碼5700
    -GX 號自用小客車懸掛他車牌照行駛除不知情外，亦非異議
    人所得支配及掌控，實難認異議人於本件違反行政法上義務
    之違規有何故意或過失之可言。綜上，異議人僅係因其登記
    為系爭車輛之名義上所有人而受處罰，尚有未洽，揆諸前開
    說明，自應不罰。從而，原處分機關未詳予審酌上開情形，
    逕予裁罰受處分人，即有不當。本件異議為有理由，原處分
    應予撤銷，另為異議人甲○○不罰之諭知。
五、據上論斷，依道路交通案件處理辦法第20條，裁定如主文。
中    華    民    國    98    年    1     月    13    日
                    交通法庭法  官  許辰舟
以上正本證明與原本無異。
如不服本裁定應於裁定送達後5 日內向本院提出抗告狀。
                            書記官  李典育
中    華    民    國    98    年    1     月    13    日


司法院資訊處製作；財團法人民間司法改革基金會備份。
